【裁判字號】    99,訴,367
【裁判日期】    991029
【裁判案由】    確認股權不存在
【裁判全文】
臺灣基隆地方法院民事判決               99年度訴字第367號
原      告  乙○
訴訟代理人  劉興業律師
被      告  丞宏視聽歌唱有限公司
法定代理人  甲○○
上列當事人間確認股權不存在事件，本院於民國99年10月27日言
詞辯論終結，判決如下：
    主  文
確認原告對於被告之股東權不存在，被告以原告名義所為之股東
登記應予塗銷。
訴訟費用由被告負擔。
    事實及理由
一、按公司經中央主管機關撤銷或廢止登記者，應行清算，此觀
    公司法第26條之1 準用第24條規定甚明。又無限公司之清算
    ，以全體股東為清算人，但本法或章程另有規定或經股東決
    議，另選清算人者，不在此限，此於有限公司準用之；清算
    人有數人時，得推定一人或數人代表公司，如未推定時，各
    有對於第三人代表公司之權，公司法第79條、第113 條、第
    85條前段亦有明文。本件被告業經經濟部以93年3 月11日經
    授中字第09334650400 號廢止公司登記在案，有經濟部98年
    8 月20日經授中字第09833847950 號函及被告公司變更登記
    事項卡謄本在卷可按，依前開規定，應以被告公司之全體股
    東為清算人。復依前開被告公司變更登記事項卡謄本記載，
    被告公司登記董事為甲○○，股東為黃再生、呂泗濱、乙○
      即原告）及鍾玉燕，而被告公司雖經廢止登記，惟未完成
    清算，亦未選派清算人，且公司章程就清算部分亦無特殊規
    定，此經本院依職權調閱被告公司登記案卷核閱無訛，是依
    前揭規定，被告公司各股東均有代表公司之權，故而，原告
    提起本件訴訟以被告股東甲○○為法定代理人，即無不合。
    次按，確認法律關係之訴，非原告有即受確認判決之法律上
    利益者，不得提起之，民事訴訟法第247 條第1 項前段定有
    明文。所謂即受確認判決之法律上利益，係指法律關係之存
    否不明確，原告主觀上認其在法律上之地位有不妥之狀態存
    在，且此種不妥之狀態，能以確認判決將之除去者而言（最
    高法院52年台上字第1240號判例參照）。本件原告主張伊對
    於被告之股東權不存在，而於經濟部公司登記上登記原告為
    被告公司股東，法務部行政執行署宜蘭行政執行處亦憑此認
    定原告為被告公司之股東暨清算人，則原告於私法上之地位
    難謂無受侵害之危險，又此項危險得以對於被告之確認判決
    除去，則原告提起本件確認之訴，應有即受確認判決之法律
    上利益而有權利保護之必要，合先敘明。
二、原告主張：原告於民國98年8 月間接獲法務部行政執行署宜
    蘭行政執行處通知，被告業經經濟部為廢止登記，原告與甲
    ○○、黃再生、呂泗濱及鍾玉燕等五人，係被告之清算人，
    應繳納被告滯納之營利事業所得稅新台幣2324萬2857元或提
    供相當之擔保，如未依限履行亦未提供擔保，將限制出境，
    並聲請拘提、管收，原告始發現被登記為被告股東，然原告
    從未親自或授權他人出資，亦未聽聞被告公司，也未參加被
    告之股東會，卻於86年11月遭變更登記為被告公司股東之一
    ，並記載出資額為60萬元，而被告公司股東內，原告只認識
    黃再生，並曾於83年、84年間因前往台北市○○○路金電Ｋ
    ＴＶ酒店應徵行政人員時，提供身分證影本、印章給斯時為
    酒店經理之黃再生，應係黃再生利用此機會，冒用原告名義
    ，登記為被告股東，原告發現後，亦對黃再生提出偽造文書
    告訴，惟因黃再生死亡及逾追訴權時效而為不起訴處分，而
    因法務部行政執行署宜蘭行政執行處認定原告為被告公司之
    股東暨清算人，致原告在私法上地位不明有受侵害之危險，
    此不安狀態得以確認判決除去，爰請求確認原告對於被告之
    股東權不存在等語，並聲明如主文所示。
三、被告經合法通知未到庭，亦未提出任何書狀為聲明或陳述。
四、原告主張之事實，業據其提出法務部行政執行署宜蘭行政執
    行處98年7 月29日宜執愛91營所稅執特專字第00042246號函
    、經濟部98年8 月20日經授中字第09833847950 號函及被告
    公司變更登記事項卡謄本、臺灣臺北地方法院99年度偵字第
    16 61 號不起訴處分書等件附卷可稽，並經本院向經濟部中
    部辦公室調閱被告公司登記案卷及向臺灣臺北地方法院檢察
    署調閱99年度偵字第1661號偵查案卷核閱無訛，而證人蕭淑
    琴於該偵查案亦證稱：伊認識黃再生，黃再生是金殿酒店之
    老闆，而乙○  於84年間有來應徵行政人員，而應徵時都要
    交身分證給公司影印及交印章，伊也有交身分證及印章給黃
    再生等語（參臺灣臺北地方法院檢察署98年度他字第9621號
    卷第19頁），核與原告所述交付身分證影本及印章給黃再生
    之過程相符，而被告法定代理人甲○○經合法通知後，亦未
    提出書狀為何聲明或陳述，依上堪信原告主張之事實為真正
    。從而，原告請求確認對於被告之股東權不存在，並塗銷被
    告以原告名義所為之股東登記為有理由，應予准許。
五、據上論結，本件原告之訴為有理由，依民事訴訟法第78條，
    判決如主文。
中    華    民    國    99    年    10    月    29    日
                  民事法庭法  官  周霙蘭
以上正本係照原本作成。
對於本件判決如有不服，應於收受送達後20日內向本院提出上訴
書狀，敘述上訴之理由，上訴於臺灣高等法院，並按他造當事人
之人數附具繕本。
中    華    民    國    99    年    10    月    29    日
                          書記官  王毓嫻

司法院資訊處製作；財團法人民間司法改革基金會備份。
